【裁判字號】    95,訴,1078
【裁判日期】    951130
【裁判案由】    毒品危害防制條例等
【裁判全文】
臺灣士林地方法院刑事判決              95年度訴字第1078號
公  訴  人  臺灣士林地方法院檢察署檢察官
被      告  甲○
                    樓
                    （現另案於臺灣臺北監獄執行中）
上列被告因違反毒品危害防制條例案件，經檢察官提起公訴（95
年度毒偵字第1657號、95年度毒偵字第1671號、95年度偵字第63
47號、95年度偵字第10519 號），被告就被訴事實為有罪之陳述
，本院合議庭裁定由受命法官獨任進行簡式審判程序，本院判決
如下：
    主  文
甲○施用第一級毒品，累犯，處有期徒刑玖月，又行使偽造私文
書，足以生損害於公眾及他人，累犯，處有期徒刑陸月，附表各
編號所示偽造之「林衝」之署押均沒收，又施用第一級毒品，累
犯，處有期徒刑玖月，應執行有期徒刑壹年拾月，附表各編號所
示偽造之「林衝」之署押均沒收。
    事  實
一、甲○前有槍砲、毒品、恐嚇、偽造文書等前科，最後1 次因
    恐嚇案件，經臺灣板橋地方法院判處有期徒刑10月，因偽造
    署押案件，經同院判處有期徒刑3 月，因違反毒品危害防制
    條例案件，經本院判處有期徒刑6 月，經定執行刑為應執行
    有期徒刑1 年7 月，於民國93年6 月4 日入監執行，於94年
    5 月10日執行完畢。
  (一)甲○曾因施用第2 級毒品安非他命案件，經觀察、勒戒後，
    認無繼續施用毒品之傾向，經臺灣板橋地方法院檢察署檢察
    官於87年9 月11日為不起訴處分確定，又因施用第1 級毒品
    海洛因、第2 級毒品安非他命案件，於94年5 月20日經臺灣
    臺北地方法院判處有期徒刑10月。仍不知悔改，基於施用第
    1 級毒品海洛因、第2 級毒品安非他命之犯意，於95年4 月
    3 日，在臺北市○○區○○路不詳姓名友人住處，將第1 級
    毒品海洛因及第2 級毒品安非他命放置混合在其友人所有之
    玻璃球吸食器內加熱吸食煙霧之方式，而同時施用第1 級毒
    品海洛因、第2 級毒品安非他命，嗣於同年月4 日17時50分
    許，為警持臺灣士林地方法院法官核發之搜索票在臺北市○
    ○區○○路6之1號查獲。
  (二)甲○經警查獲後，因恐通緝之身分為警發現，為掩飾身分，
    竟基於接續偽造私文書及偽造署押之犯意，在臺北市政府警
    察局萬華偵查隊接受警員詢問時，冒用「林衝」之名義應訊
    ，再先後接續於警詢筆錄、逮捕通知書、搜索同意書、搜索
    票、搜索扣押筆錄、扣押物品目錄、收據、臺北市政府警察
    局萬華分局夜間詢問同意書、臺北市政府警察局萬華分局權
    利告知書、臺北市政府警察局萬華分局逮捕通知書、「林衝
    」之口卡、臺北市政府警察局萬華分局逮捕「林衝」電話自
    行通知被通知人之通知書、臺北市政府警察局偵辦毒品案件
    編號019074號尿液檢體委驗單、尿液彌封單上接續偽造「林
    衝」署名及指印（詳附表編號1 至16所示），而偽造用以證
    明「林衝」本人同意及收受之搜索同意書、逮捕通知書、夜
    間同意訊問書、權利告知書及「林衝」本人已以電話自行通
    知等私文書，持以交還員警而行使之，復於同年月日下午16
    時50分許，在臺灣士林地方法院檢察署接受檢察官訊問時，
    接續於偵訊筆錄及證人結文上偽簽「林衝」之署名（詳附表
    編號15、16所示），足生損害於「林衝」本人及刑事偵查程
    序之正確性，嗣甲○於前開犯罪未被發覺前之95年5 月9 日
    具狀向本署檢察官自首。
  (三)甲○又基於施用第1 級毒品海洛因、第2 級毒品安非他命之
    犯意，於95年7 月24日，在臺北市○○區○○路不詳姓名友
    人住處，將第1 級毒品海洛因及第2 級毒品安非他命放置混
    合在其友人所有之玻璃球吸食器內加熱吸食煙霧之方式，而
    同時施用第1 級毒品海洛因、第2 級毒品安非他命，嗣於同
    年月25日20時許，為警持臺灣士林地方法院法官核發之搜索
    票在臺北市○○區○○路165號3樓查獲。
二、案經臺北市政府警察局萬華分局及士林分局移送台灣士林地
    方法院檢察署檢察官偵查起訴。
    理  由
一、
  1.上開事實(一)、(三)部分，均業經被告甲○自白不諱，而被告甲
    ○如事實(一)、(三)施用毒品犯行，其尿液經檢驗結果，安非他
    命類呈陽性反應，鴉片類呈嗎啡陽性反應，分別有臺北市政
    府警察局偵辦毒品案件編號019074號尿液檢體委驗單、臺灣
    檢驗科技股份有限公司95年4 月21日CH/2006/40465 號濫用
    藥物尿液檢驗報告、臺北市政府警察局偵辦毒品案件編號01
    3129號尿液檢體委驗單、臺灣尖端先進生技醫藥股份有限公
    司95年8 月4 日濫用藥物檢驗報告各1 份在卷可稽（95年度
    毒偵字第787 號卷第77至80頁、95年度毒偵字第1657號卷第
    13至16頁），堪認被告甲○確有前開時、地施用第一級毒品
    海洛因及第二級毒品安非他命之行為，至為明確，而被告甲
    ○曾因施用毒品案件，經觀察、勒戒，因無繼續施用毒品傾
    向，經檢察官為不起訴處分，又因施用毒品案件，經臺灣臺
    北地方法院判處有期徒刑10月，亦有臺灣板橋地方法院檢察
    署檢察官87年度偵字第18333 號不起訴處分書、臺灣臺北地
    方法院檢察署檢察官93年度毒偵緝字第88號起訴書、臺灣臺
    北地方法院93年度訴字第1356號判決書附卷可佐，是被告甲
    ○此部分施用毒品犯行，事證明講，洵堪認定。
  2.上揭事實(二)部分，附表所示文件上簽署「林衝」之署押、指
    印，均由被告甲○冒名偽造，業據被告甲○於本院審理中自
    承屬實，並經證人「林衝」本人結證無訛，且有其於95年5
    月8 日之自首狀可稽（本院準備程序筆錄第1 、2 頁，95年
    度偵字第10519 號卷第16頁），且附表編號1 至7 、9 至12
    、15、16所示文件上署名「林衝」之指印經送鑑定，以指紋
    電腦比對法、指紋特徵點比對法鑑驗，指紋與被告甲○之左
    拇指指紋相符，並有內政部警政署刑事警察局95年8 月1日
    刑紋字第0950106166號鑑驗書在卷可稽（95年度毒偵字第78
    7 號卷第100 頁）。
  3.綜上所述，被告甲○事實(一)、(二)、(三)之犯行  事證明確，洵
    堪認定。
二、新舊法之比較：
  (一)被告所為如事實(一)、(二)之行為後，94年2 月2 日修正公布之
    刑法，於95年7 月1 日施行，其中刪除第56條（連續犯），
    並修正第2 條（新舊法之比較適用）、第55條（牽連犯）、
    第47條（累犯）、第38條（沒收）等規定。另刑法第33條第
    5 款關於罰金刑之規定、第26條關於一般未遂犯處罰效果之
    規定、第41條第1 項關於易科罰金折算標準之規定，均已於
    94年2 月2 日修正公布，並同自95年7 月1 日施行。而刑法
    第2 條係規範行為後法律變更所生新舊法律比較適用之準據
    法，是刑法第2 條本身雖經修正，但該條文既屬適用法律之
    準據法，本身尚無比較新舊法之問題，應逕適用裁判時即修
    正後刑法第2 條規定以決定適用之刑罰法律，先予敘明。
  (二)按行為後法律有變更者，適用行為時之法律。但行為後之法
    律有利於行為人者，適用最有利於行為人之法律，修正後刑
    法第2條第1項定有明文。又比較時應就罪刑有關之共犯、未
    遂犯、想像競合犯、牽連犯、連續犯、結合犯，以及累犯加
    重、自首減輕暨其他法定加減（如身分加減）與加減例等一
    切規定，綜其全部罪刑之結果而為比較。（最高法院95年第
    8次刑事庭會議決議參照）。
  (三)被告所為如事實(一)、(二)之行為後，刑法第55條關於牽連犯之
    規定，已修正刪除，並於95年7 月1 日生效施行，此刪除雖
    非犯罪構成要件之變更，但已影響行為人刑罰之法律效果，
    自屬法律有變更，依新法第2 條第1 項規定，比較新、舊法
    結果，仍應適用較有利於被告之行為時法律即舊法論以牽連
    犯。
  (四)被告有事實欄所示犯罪科刑執行情形有本院被告全國前案紀
    錄表一份在卷可稽，其於5 年內再犯本件有期徒刑以上之本
    罪，被告故意犯如事實(一)、(二)之本罪部分，修正前後刑法關
    於累犯之規定並無不同，依修正後刑法第2 條第1 項前段，
    仍適用行為時之修正前刑法第47條規定論以累犯。
  (五)又被告行為時，刑法第51條第5 款規定：「數罪併罰，分別
    宣告其罪之刑，依左列各款定其應執行者：宣告多數有期徒
    刑者，於各刑中之最長期以上，各刑合併之刑期以下，定其
    刑期。但不得逾20年。」，惟被告行為後，刑法第51條業於
    前述時間修正公布，並於95年7 月1 日施行，依修正後刑法
    第51條第5 款之規定，數罪併罰，宣告多數有期徒刑者，於
    各刑中之最長期以上，各刑合併之刑期以下，定其刑期。但
    不得逾30年。經比較新、舊法結果，應以修正前之規定較有
    利於被告。
  (六)另被告所為如事實(一)、(二)之行為時，刑法第55條規定「一行
    為而觸犯數罪名，或犯一罪而其方法或結果之行為犯他罪名
    者，從一重處斷」，嗣上開規定於被告行為後雖修正為「一
    行為而觸犯數罪名者，從一重處斷。但不得科以較輕罪名所
    定最輕本刑以下之刑」，然有關想像競合犯部分所增加之但
    書規定，僅係科刑之限制，為法理之明文化，非屬法律之變
    更（最高法院95年5 月23日95年第8 次刑事庭會議決議參照
    ），自不生新舊法比較之問題，併此說明。
  (七)綜上所述各條文修正前、後之比較，揆諸前揭最高法院決議
    及修正後刑法第2 條第1 項前段、後段規定之「從舊、從輕
    」原則，自應適用被告行為時之法律，即修正前刑法之相關
    規定及罰金罰鍰提高標準條例之規定，予以論處。
三、
  (1)按海洛因、甲基安非他命分別為毒品危害防制條例第2 條第
    2 項第1 、2 款所管制之第一、二級毒品，均屬違禁物。核
    被告事實(一)、(二)所為，係犯毒品危害防制條例第10條第1項
    之施用第一級毒品海洛因罪及同條第2 項之施用第二級毒品
    罪安非他命。被告施用上揭第一、二級毒品前後持有第一、
    二級毒品之低度行為，分別為其施用毒品之高度行為所吸收
    ，不另論罪。又被告甲○所為如事實(一)、(二)之各該次同時施
    用第一級毒品海洛因罪及同條第2 項之施用第二級毒品罪安
    非他命，均各係一行為觸犯施用第一級毒品海洛因及施用第
    二級毒品安非他命罪，為想像競合犯，應適用刑法第55條規
    定（事實(一)部分適用修正前舊法，事實(二)適用修正後新法）
    ，從一重之施用第一級毒品海洛因罪處斷。
  (2)按刑法第217 條所稱之「偽造署押」，係指行為人冒用本人
    名義在文件上簽名或為民法第3 條第3 項所稱指印之類似簽
    名之行為者而言（最高法院80年台非字第277 號判決可資參
    照），故倘行為人係以簽名之意，於文件上簽名，且該簽名
    僅在於表示簽名者個人身分，以作為人格同一性之證明，除
    此之外，再無任何其他用意者，即係刑法上所稱之「署押」
    ，若於作為人格同一性之證明之外，尚有其他法律上之用意
    （例如表示對於某事項為同意之用意證明）者，即應該當刑
    法上之「私文書」。被告甲○附表編號3 、7 、8 、9 、11
    所示之搜索同意書、臺北市政府警察局萬華分局夜間詢問同
    意書、臺北市政府警察局萬華分局權利告知書、臺北市政府
    警察局萬華分局逮捕通知書、臺北市政府警察局萬華分局逮
    捕「林衝」電話自行通知被通知人之通知書，或偽簽「林衝
    」之署押、或按指印，因該等文件本有表示「林衝」對員警
    搜索、訊問之「同意」或對員警權利告知、逮捕通知、通知
    書為「收受」意思表示之法律上用意證明，自成立偽造私文
    書之罪。又被告如於其餘附表所示前述以外之筆錄、口卡片
    或文件空白處該簽名僅係表示受詢問人、在場人係「林衝」
    其人無誤，顯係單純作為證明受詢問人、在場人確係林衝，
    以為人格同一性之證明，除此之外，並無其他法律上之用意
    ，自應單純構成偽造署押罪。是核被告甲○如附表編號3 、
    7 、8 、9 、11部分所為，係犯刑法第216 條、第210 條行
    使偽造私文書罪，公訴人認係犯刑法第217 條之偽造署押罪
    ，見解容有未洽，起訴法條應予變更。另如附表1 、2 、4
    至6 、10、12至16所為係犯刑法第217 條第1 項之偽造署押
    罪；被告具狀向公訴人承認為冒用「林衝」之名義應訊及偽
    造其名義之私文書、署押，有該自首狀可稽，其於犯罪未發
    覺前自首而接受裁判，又被告行為後，刑法第62條自首減輕
    其刑之規定，於94年2 月2 日總統令修正，並於95年7 月1
    日生效施行，修正後刑法第62條規定自首係得減輕其刑，修
    正前第62條前段，則規定為必減輕其刑，比較新、舊法律效
    果，依新法第2 條第1 項規定，仍應適用較有利於被告之修
    正前刑法第62條前段規定，對被告有利，故應依修正前刑法
    第62條前段之規定減輕其刑。另被告冒名應訊，主觀上當然
    有自始至終在同一刑事案件各階段中偽造署押之意思，因此
    各個舉動不過為犯罪行為之一部，是同一刑案案件中之數偽
    造行為可視為一刑事訴訟程序之數個階段，不過係行為接續
    而完成整個犯罪，顯係基於單一犯意接續所為，侵害單一法
    益，應包括於一行為予以評價，為接續犯，論以一罪。被告
    在附表編號3 、7 、8 、9 、11所示文件上偽造「林衝」之
    署押，均為偽造私文書之部分行為；被告偽造私文書後復持
    以行使，偽造之低度行為為行使之高度行為所吸收，均不另
    論罪。公訴意旨雖未就被告所犯如附表編號8 、13、14所述
    偽造文書、偽造署押犯行於起訴書中敘及，惟此部分與前開
    經起訴併論罪科刑部分，各有實質上一罪關係，為起訴效力
    所及，本院自得並予審究。再被告所犯上開偽造署押及行使
    偽造私文書間，有方法、目的之牽連關係，應依修正前刑法
    第55條之規定，從一重之行使偽造私文書罪處斷。
  (3)查被告甲○有如事實欄所示之犯罪科刑及執行情形，此有臺
    灣高等法院被告前案紀錄表1 份在卷可稽，其於5 年內再故
    意犯本件有期徒刑以上之罪，無論依修正前之刑法第47條，
    或修正後之刑法第47條第1 項規定，均構成累犯，是修正前
    關於累犯之規定，並無不利於被告，就事實(一)、(二)之犯行部
    分依修正後刑法第2 條第1 項前段之規定，應依修正前之刑
    法第47條規定論以累犯，就事實(一)之犯行加重其刑，就事實
    (二)之犯行先加後減之，(三)犯行部分，依修正後刑法第47條第
    1 項規定論以累犯，並加重其刑。
  (4)被告所犯上開行使偽造私文書及2 次施用第一級毒品犯行，
    應分論併罰。爰審酌被告前已因施用毒品令入勒戒處所觀察
    、勒戒，猶不能斷絕毒癮而一再施用，顯見其自制力薄弱，
    且為警查獲時，復冒用他人身分應訊，擾亂偵查，並使被冒
    名者蒙受遭刑事追訴之危險，惡性非輕，及其於偵查中仍否
    認施用安非他命，至本院審理時始坦承犯行，及其犯罪之動
    機、目的、手段，並其品行、智識程度、生活狀況等一切情
    狀，分別量處如主文所示之刑，並定其應執行之刑，以資懲
    儆。
四、又被告於如附表各編號所示文件中，偽造之「林衝」之署名
    ，並按捺指印畫押，因該指印同為代表被冒用者之姓名，作
    用及效力與署名無異，且署名與捺印係出於同一個偽造署押
    之犯意，是其所按指印雖為被告自己所有，要屬同一偽造署
    押之犯行，指印部分自應連同署名，依刑法第219 條規定併
    予宣告沒收。
據上論斷，應依刑事訴訟法277 條之1 、第299 條第1 項前段、
第300 條，毒品危害防制條例第10條第1 項、第2 項，修正後刑
法第11條前段、第2 條第1 項前段、第47條第1 項、刑法第216
條、第210 條、第217 條、第55條、第62條前段、第47條、第51
條第5 款、第219 條，修正前罰金罰鍰提高標準條例第1 條前段
，判決如主文。
本案經檢察官陳國鳴到庭執行職務。
中    華    民    國    95    年    11    月    30    日
                  刑事第三庭 法  官   蔡明宏
以上正本證明與原本無異。
如不服本判決，應於送達後10日內，向本院提出上訴狀。
                             書記官   陳佳伶
中    華    民    國    95    年    11    月    30    日
中華民國刑法第216條
（行使偽造變造或登載不實之文書罪）
行使第 210 條至第 215 條之文書者，依偽造、變造文書或登載
不實事項或使登載不實事項之規定處斷。
中華民國刑法第210條
（偽造變造私文書罪）
偽造、變造私文書，足以生損害於公眾或他人者，處 5 年以下有
期徒刑。
中華民國刑法第217條
（偽造盜用印章印文或署押罪）
偽造印章、印文或署押，足以生損害於公眾或他人者，處 3 年以
下有期徒刑。
盜用印章、印文或署押，足以生損害於公眾或他人者，亦同。
毒品危害防制條例第10條
施用第一級毒品者，處 6 月以上 5 年以下有期徒刑。
施用第二級毒品者，處 3 年以下有期徒刑。
附表：
  ┌──┬──────────────────┬──────────┐
  │編號│偽造「林衝」署押之文件              │偽造「林衝」署押數量│
  ├──┼──────────────────┼──────────┤
  │ 1  │臺北市政府警察局萬華分局95年4月5日調│簽名3枚、指印17枚   │
  │    │查筆錄                              │                    │
  ├──┼──────────────────┼──────────┤
  │ 2  │臺灣士林地方法院95年度聲搜字第3352號│簽名1枚、指印1枚    │
  │    │搜索票                              │                    │
  ├──┼──────────────────┼──────────┤
  │ 3  │自願受搜索同意書                    │簽名2 枚、指印6 枚（│
  │    │                                    │起訴書誤載為4枚）   │
  ├──┼──────────────────┼──────────┤
  │ 4  │臺北市政府警察局萬華分局搜索扣押筆錄│簽名3枚、指印3枚（騎│
  │    │                                    │縫處之指印無從辨識）│
  ├──┼──────────────────┼──────────┤
  │ 5  │臺北市政府警察局萬華分局扣押物品目錄│簽名2枚、指印2枚（騎│
  │    │表                                  │縫處之指印無從辨識）│
  ├──┼──────────────────┼──────────┤
  │ 6  │臺北市政府警察局萬華分局扣押物品收據│簽名1枚、指印1枚（騎│
  │    │                                    │縫處之指印無從辨識）│
  ├──┼──────────────────┼──────────┤
  │ 7  │臺北市政府警察局萬華分局夜間詢問同意│簽名1 枚、指印1 枚  │
  │    │書                                  │（起訴書均誤載為各  │
  │    ├                                       2枚）              │
  ├──┼──────────────────┼──────────┤
  │ 8  │臺北市政府警察局萬華分局權利告知書  │簽名1 枚、指印1 枚  │
  │    │                                    │（檢察官未起訴）    │
  ├──┼──────────────────┼──────────┤
  │  9 │臺北市政府警察局萬華分局逮捕通知書  │簽名1枚、指印1枚    │
  ├──┼──────────────────┼──────────┤
  │    │「林衝」之口卡                      │簽名1 枚、指印9 枚（│
  │ 10 │                                    │訴書誤載為5枚）     │
  │    │                                    │                    │
  ├──┼──────────────────┼──────────┤
  │ 11 │臺北市政府警察局萬華分局逮捕「林衝」│簽名1枚、指印1枚    │
  │    │，電話自行通知被通知人之通知書      │                    │
  ├──┼──────────────────┼──────────┤
  │ 12 │臺北市政府警察局偵辦毒品案件編號0190│簽名1枚、指印1枚    │
  │    │74號尿液檢體委驗單                  │                    │
  ├──┼──────────────────┼──────────┤
  │ 13 │指紋卡                              │指印20枚            │
  │    │                                    │（檢察官未起訴）    │
  ├──┼──────────────────┼──────────┤
  │ 14 │尿液彌封二瓶，指印14枚。            │彌封二瓶，每瓶各指印│
  │    │                                    │7 枚，共14枚（檢察官│
  │    │                                    │未起訴）            │
  ├──┼──────────────────┼──────────┤
  │ 15 │本署檢察官95年4月5日訊問筆錄        │簽名1枚             │
  ├──┼──────────────────┼──────────┤
  │ 16 │95年4月5日證人結文                  │簽名1枚             │
  └──┴──────────────────┴──────────┘


司法院資訊處製作；財團法人民間司法改革基金會備份。
